臺灣高雄地方法院刑事判決　　　　　　　96年度易字第1076號
公　訴　人　臺灣高雄地方法院檢察署檢察官
被　　　告　乙○○
上列被告因詐欺案件，經檢察官提起公訴（95年度偵字第31595
號），本院判決如下：
    主  文
乙○○幫助連續犯詐欺取財罪，處拘役貳拾日，如易科罰金，以
銀元參佰元即新臺幣玖佰元折算壹日。
    事  實
一、乙○○明知國內社會上層出不窮之詐騙集團或不法份子為掩
    飾其不法行徑，避免執法人員之追究及處罰，經常利用他人
    之存款帳戶掩人耳目，因此，在客觀上可以預見一般取得他
    人帳戶使用之行徑，常與行財產犯罪所需有密切關連，竟以
    縱有人持其存款帳戶作為詐騙之犯罪工具，亦不違其本意之
    幫助犯意，乃於民國94年9 月初，因需錢孔急，看到報紙所
    刊登之廣告，即將其於89年5 月2 日，在玉山銀行北高雄分
    行，所開立之帳號：0000000000000 號帳戶存摺、提款卡及
    密碼，以新台幣（下同）2000元之代價售予年籍姓名均不詳
    之詐騙集團使用。嗣該詐騙集團成員取得該帳號及金融卡後
    ，即於：
  (一)94年9 月7 日9 時許，由丙○○在高雄市○○區○○路191
    號住處大樓門口公共信箱內，發現一張印有「鴻績電子急徵
    家庭代工」之小廣告，丙○○因需工作賺錢貼補家用，因此
    便依照小廣告所留之電話號碼與該公司聯絡，對方自稱「林
    宏明」表示其公司設在新竹科學園區，專門代理NOKIA 等行
    動電話之電子代工，急須一般家庭主婦協助代工組裝，為避
    免代工者謊報地址，因此在公司送貨前，須先繳交3000元之
    保證金，等貨送到後，會將3000元保證金退還，丙○○因此
    陷於錯誤，便依照對方指示，於當日11時28分許，匯款3000
    元至謝昌村（偵辦中）所有之小港郵局帳號：000000000000
    00號帳戶內，對方表示會立即安排司機送貨，當日下午2 、
    3 點便可收到零件，惟丙○○等候至15時許，仍未見司機送
    貨到家，遂撥電話與「林宏明」聯繫，對方表示原代工30元
    單價零件，因颱風受損，要改為60元單位的零件，因此，要
    先買測試器，須再另行匯款16000 元至上開謝昌村之戶頭，
    丙○○警覺已遭詐騙集團詐騙，因此便表示不願再代工並要
    求對方退還所匯之3000元，翌日對方以電話向丙○○表示，
    他要瞞著公司替丙○○分擔一半測試器之價錢，希望丙○○
    再匯8000元至謝昌村之戶頭，但為丙○○拒絕，對方改口3
    天內一定送貨到家，過了3 天丙○○仍未收到貨，遂再以電
    話與該「林宏明」聯絡，惟電話一直不通，始確定受騙。嗣
    同年月14日，丙○○於住處樓下大門口信箱內，再次發現一
    張印有「鴻績電子急徵家庭代工」之小廣告，丙○○又撥打
    小廣告所留之電話佯稱要詢問代工事宜，對方自稱「小李」
    之男子之說詞與前開「林宏明」之說詞完全一樣，並要丙○○匯3000元至乙○○之上開玉山銀行北高雄分行帳戶內，丙○○因之前遭詐騙1 次，已知係詐騙集團之詐騙技倆，即未
    再予匯款。
  (二)94年9 月13日甲○○因在報紙上看到徵鴻績電子家庭代工之
    廣告，便打電話與對方聯絡，對方即稱須先匯款3000元以保
    證其會去工作，甲○○不疑有他，遂依照對方之指示，於94
    年9 月14日匯款3000元至被告上開銀行帳戶。惟匯款後，甲○○仍未接獲工作，此時對方竟又表示要甲○○再另行匯款
    16000 元以購買機器做家庭代工，甲○○因是時並無資金，
    遂未再匯款，並要求對方退還所匯之3000元，然嗣後即無法
    再聯絡對方，始知受騙。
二、案經法務部調查局高雄市調查處移送台灣高雄地方法院檢察
    署檢察官偵查起訴。
    理  由
一、訊據被告乙○○對於上開犯罪事實於本院審判中坦承不諱，
    核與證人即被害人丙○○於高雄市調查處之指述、甲○○於
    本院審理之證述相符，且有玉山銀行客戶基本資料印錄、綜
    存戶交易資料查詢單、匯款執據等資料在卷可佐，足認被告
    之自白核與事實相符，而足以採信。是本件事證明確，被告
    上開犯行堪以認定，應依法論科。
二、論罪科刑：
  (一)按刑法施行法於94年2 月2 日修正公布，且自公布日起第3
    日即自同月5 日起施行，而依同法第10條之1 規定，94 年1
    月7 日立法院三讀通過修正之刑法（業經總統於同年2 月2
    日，以華總一義字第09400014901 號令公布），自95年7 月
    1 日施行，而按行為後法律有變更者，適用行為時之法律，
    但行為後之法律有利於行為人者，適用最有利於行為人之法
    律，現行刑法第2 條第1 項定有明文。此規定乃與刑法第1
    條罪刑法定主義契合，而貫徹法律禁止溯及既往原則，係規
    範行為後法律變更所生新舊法律比較適用之準據法，是刑法
    第2 條本身雖經修正，但刑法第2 條既屬適用法律之準據法
    ，本身尚無比較新舊法之問題，應一律適用裁判時之現行刑
    法第2 條規定以決定適用之刑罰法律。又本次刑法修正之比
    較新舊法，應就罪刑有關之共犯、未遂犯、想像競合犯、牽
    連犯、連續犯、結合犯，以及累犯加重、自首減輕暨其他法
    定加減原因（如身分加減）與加減例等一切情形，綜其全部
    罪刑之結果而為比較（最高法院95年5 月23日著有95年度第
    8 次刑庭會議決議可資參照。）合先敘明。經查：
  1.刑法第30條第1 項之條文次序並未更動，僅其文字略作更改
    ，將「幫助他人犯罪」改為「幫助他人實行犯罪行為」，以
    及「從犯」改為「幫助犯」，對於幫助犯之構成要件與效果
    ，並無實質上之變動，故無新舊法比較適用之問題；另因本
    件正犯已著手於詐欺之行為，並非不能未遂，不論依修正前
    之刑法第25條、第26條未遂犯之規定或修正後之刑法第25條
    之規定，均為未遂犯，對被告而言並無有利或不利之情形，
    自不生新舊法比較之問題。
  2.依最高法院95年5 月23日刑事庭第8 次會議決議，刑之輕重
    標準，依裁判時之規定，是關於法定刑之輕重，應依修正後
    刑法第35條「主刑之輕重，依第33條規定之次序定之」、「
    同種之刑，以最高度之較長或較多者為重。最高度相等者，
    以最低度之較長或較多者為重」、「刑之輕重，以最重主刑
    為準，依前2 項標準定之。最重主刑相同者，參酌下列各款
    標準定其輕重：(3)次重主刑同為選科或併科刑者，以次重主
    刑為準，依前2 項標準定之」規定。而刑法第339 條第1 項
    規定之「意圖為自己或第三人不法之所有，以詐術使人將本
    人或第三人之物交付者，處5 年以下有期徒刑、拘役或科或
    併科1 千元以下罰金」，全文均未更動，但因修正後刑法第
    33條第5 款，已將罰金刑之最低度即銀元1 元以上，提高至
    新臺幣1 千元以上，致使刑法第339 條之罰金刑，已有所變
    更。主刑計有「有期徒刑」與「拘役」2 種，而對照修正前
    、後刑法第33條第3 、4 款規定，均規定刑法第339 條第1
    項之有期徒刑為2 月以上，5 年以下，但得減至2 月未滿，
    拘役則為1 日以上，6 0 日（或2 月）未滿，換言之，該條
    之有期徒刑與拘役2 種主刑之最高度與最低度均相等，並無
    有利或不利於被告之情形。該條於刑法修正前、後，雖均仍
    保留選科或併科1千 元之規定，惟依刑法施行法第1 條之1
    （該條係95年6 月14日新增公布）第1 項之規定，將所處罰
    金刑之貨幣單位變更為新臺幣，且依該條第2 項之規定，就
    刑法第33 9 條 第1 項所定罰金數額提高為30倍（即最高可
    處新臺幣3萬 元），此與修正前之刑法第339 條第1 項，依
    罰金罰鍰提高標準條例第1 條之規定，就其原定罰金數額1
    千元，提高為10倍（即銀元1 萬元），並依現行法規所定貨
    幣單位折算新臺幣條例第2 條，以新臺幣3 倍折算之，即等
    同於新臺幣3 萬元，故刑法施行法第1 條之1 將刑法分則編
    所定罰金之貨幣單位更改為新臺幣後，刑法修正前後關於刑
    法第339 條第1 項所規定選科或併科之罰金刑最高度，亦核
    屬相同。然就罰金刑之最低度而言，修正前之刑法第33條第
    5 款係規定：「罰金：1 元以上」（即新臺幣3 元以上），
    而修正後之刑法第33條第5 款則係規定：「新臺幣1 千元以
    上，以百元計算之」，比較結果，顯以修正前之刑法對被告
    較為有利。
  3.刑法第41條雖係關於刑罰執行事項，參照最高法院90年度台
    非字第223 號、92年度台上字第5220號、94年度台上字第85
    8 號判決要旨，若該條有所變更，亦應依刑法第2 條第1項
    之規定，比較新舊法，以資決定應適用之法律。修正後之刑
    法第41條就易科罰金之要件「犯最重本刑為5 年以上有期徒
    刑以下之罪」及「而受6 個月以上徒刑之罪」部分，雖未變
    更，但就易科罰金之標準，由修正前之刑法第41條第1 項及
    罰金罰鍰提高標準條例第2 條之「100 元以上300 元以下折
    算1 日」（即新臺幣300 元以上900 元以下折算1 日），提
    高為「新臺幣1 千元、2 千元或3 千元折算1 日」，刑法修
    正後之易科罰金標準，顯較不利於被告。至於新法將原有「
    因身體、教育、職業、家庭之關係或其他正當事由，執行顯
    有困難」規定，予以刪除，因該部分係屬於檢察官指揮執行
    時，所應審酌事項之規定（最高法院77年度台非字第158 號
    判決參照），而與法院應否諭知易科罰金之要件判斷無涉，
    從而，比較修正前、後之刑法、罰金罰鍰提高標準條例之規
    定，仍以修正前之刑法及罰金罰鍰提高標準條例之規定，較
    有利於被告。
  4.依上所述，綜合比較結果，應認適用修正前刑法之規定，較
    有利於被告，故應依修正後刑法第2 條第1 項前段之規定，
    適用修正前刑法及修正前罰金罰鍰提高標條例第2 條。
三、按刑法上之幫助犯，係以幫助他人犯罪之意思，對於正犯資
    以助力，而未參與實施構成要件行為者。查被告所有之金融
    帳戶及金融卡等售予不法份子，使該等不法份子得基於詐欺
    取財之犯意，以被告前開帳號與被害人丙○○、甲○○等聯
    繫，向被害人等施用詐術，致其陷於錯誤，轉帳匯款詐欺集
    團所提供之本件銀行帳戶，而遂行詐欺取財之犯行，該等不
    法詐騙集團所為均係犯刑法之詐欺取財罪。惟被告單純提供
    帳戶、金融卡予他人使用之行為，並不能逕與向被害人等施
    以欺罔之詐術行為等視，且亦無證據證明被告有參與詐欺取
    財犯行之構成要件行為，是被告所為僅係對於他人遂行之詐
    欺取財犯行，資以助力，是核被告就犯罪事實(1)所為，係犯
    修正前刑法第339 條第3 項、第1 項、第30條第1 項前段之
    幫助詐欺取財未遂罪（公訴人認係幫助詐欺取財既遂罪，尚
    有未洽，惟既遂、未遂係犯罪狀態之不同，而非處罰之獨立
    規定，故不生變更法條之問題）；就犯罪事實(2)所為，係犯
    修正前刑法第339 條第1 項、第30條第1 項前段之幫助詐欺
    取財既遂罪，應依刑法第30條幫助犯之規定，減輕其刑。本
    件詐欺集團成員取得被告上開之帳戶後，先後2 次詐欺取財
    之犯行，雖有未遂、既遂之別，惟時間緊接，方法相同，觸
    犯構成要件相同之罪名，顯係基於詐欺取財之概括犯意而為
    ，應依修正前刑法第56條連續犯之規定，論以1 罪。另被告
    係以一幫助行為，幫助該詐欺集團成員連續詐欺取財，仍只
    有一個犯罪行為，不構成幫助犯之連續犯，自屬幫助連續詐
    欺取財罪。至上開事實欄一(二)被害人甲○○之部分公訴人雖
    未為起訴，惟此犯行與已起訴部分既具有實質上一罪之關係
    ，為起訴效力所及，且公訴人已於本院審理中追加補充，本
    院自得併予審理。爰審酌被告因貪圖小利，出售帳號、金融
    卡供不法犯罪集團詐欺取財使用，不僅造成執法機關不易查
    緝犯罪行為人，嚴重危害社會治安，助長社會犯罪風氣，更
    造成被害人求償上之困難，所造成之危害非輕，行為實屬可
    議；惟念及其於本院審判程序已坦認全部犯行，已見其悔意
    ，並慮及其已補償2 位被害人（見本院卷第56- 63頁）等所
    受之損害，此有本院電話紀錄表、匯款執據附卷可稽及其犯
    罪之動機、目的、所得利益非多等一切情狀，爰量處如主文
    所示之刑，併諭知易科罰金之折算標準，以資懲儆。至被告
    所交付之
    本件金融帳戶及金融卡，雖係供犯罪所用之物，然既已交付
    該不詳詐欺集團使用，顯已移轉其所有權予該集團，而非被
    告所有，且均非違禁物，亦無證據足資證明係屬應沒收之物
    ，又因幫助犯不適用責任共同之原則，對正犯所有供犯罪所
    用或因犯罪所得之物，勿庸併為沒收之宣告，是爰不另為沒
    收之宣告，附此敘明。
據上論斷，應依刑事訴訟法第299 條第1 項前段，刑法第2 條第
1 項前段、修正前刑法（下同）第56條、第339 條第1 項、第30
條、第41條第1 項前段，罰金罰鍰提高標準條例第1 條前段、廢
止前罰金罰鍰提高標準條例第2 條，現行法規所定貨幣單位折算
新臺幣條例第2 條，判決如主文。
本案經檢察官劉慕珊到庭執行職務。
中　　華　　民　　國　　96　　年　　4 　　月　　25　　日
                  刑事第七庭 審判長 法　官  李淑惠
                                    法  官  蔡川富
                                    法  官  張茹棻
以上正本證明與原本無異。
如不服本判決，應於判決送達後10日內，向本院提出上訴狀。
中　　華　　民　　國　　96　　年　　4 　　月　　25　　日
                             　　　 書記官  陳惠玲
附錄本件論罪科刑法條：
《刑法第339 條（普通詐欺罪）》
意圖為自己或第三人不法之所有，以詐術使人將本人或第三人之
物交付者，處5 年以下有期徒刑、拘役或科或併科1 千元以下罰
金。
以前項方法得財產上不法之利益或使第三人得之者，亦同。
前二項之未遂犯罰之。
